臺灣士林地方法院小額民事判決
111年度士小字第2260號
原      告  林芊聿  

被      告  高婭芯  



兼  上一人
法定代理人  黃素月  

            高松林  

上列當事人間損害賠償事件，於中華民國111年11月25日言詞辯
論終結，本院判決如下：
    主  文
被告應連帶給付原告新臺幣肆萬肆仟伍佰伍拾伍元，及自民國一
百一十一年十一月二十六日起至清償日止，按年息百分之五計算
之利息。
原告其餘之訴及假執行之聲請均駁回。
訴訟費用新臺幣壹仟元，其中新臺幣伍佰元由被告連帶負擔，餘
由原告負擔。
本判決原告勝訴部分得假執行。但被告以新臺幣肆萬肆仟伍佰伍
拾伍元預供擔保得免為假執行。 
    事實及理由要領
一、按訴狀送達後，原告不得將原訴變更或追加他訴。但擴張或
    減縮應受判決事項之聲明者，不在此限，民事訴訟法第255 
    條第1項但書第3款定有明文。本件原告起訴聲明第1項請求
    ：「被告乙○○應給付原告新臺幣（下同）89,109元，及自起
    訴狀繕本送達翌日起至清償日止，按年息5％計算之利息。」
    。嗣於本院審理中具狀追加被告乙○○之法定代理人
　　丙○○、甲○○為被告，並變更訴之聲明為：「被告應連帶給付
    原告89,109元，及自民事變更聲明狀繕本送達翌日起至清償
    日止，按年息5％計算之利息。」，核屬擴張應受判決事項之
    聲明，揆之首揭規定，自應准許。
二、原告起訴主張：被告乙○○於不詳時地將其名下永豐商業銀行
    帳號000-00000000000000號帳戶（下稱系爭帳戶）提供予詐
    欺集團使用。嗣該詐欺集團於民國111年3月24日，自稱網路
    購物客服人員以電話中向原告佯稱協助解除錯誤之購物設定
    避免扣款云云，致原告陷於錯誤，遂依指示以網路銀行匯款
    49,986元、39,123元共計匯款89,109元至系爭帳戶，嗣該等
    款項隨即遭人提領一空。系爭帳戶為被告乙○○提供予詐欺集
    團使用，自應負損害賠償責任。而被告乙○○行為時為年滿18
    歲未滿20歲之未成年人，其法定代理人即被告丙○○、甲○○自
    應連帶負賠償責任。為此，爰依民法第184條第1項、第187
    條第1項等規定提起本件訴訟等語；並聲明：被告應連帶給
    付原告89,109元，及自民事變更聲明狀繕本送達翌日起至清
    償日止，按年息5％計算之利息；及願供擔保請准宣告假執行
    。
三、被告則以：被告乙○○本因是想找份家庭代工兼職，想多賺些
    錢貼補家用，不料卻遭有心人士騙取系爭帳戶進行詐騙之用
    ，伊自己本身也是受害者。且被告乙○○被告訴詐欺等案件經
    臺灣士林地方檢察官調查後，認為被告乙○○並無幫助詐騙與
    幫助洗錢的行為，而為不起訴處分確定，由此可證明被告乙○○確實並無參與詐騙集團，對於原告遭詐騙乙事亦毫不知情
    。既被告乙○○獲不起訴處分確定，足證其並無涉案嫌疑，因
    此其拒絕賠償原告。而被告乙○○之法定代理人即被告丙○○、
    甲○○亦無須負連帶損害賠償責任等語，資為抗辯；並聲明：
    原告之訴及假執行之聲請均駁回；不受不利益判決，願供擔
    保請准宣告免為假執行。
三、得心證之理由：
　　原告主張其因受詐欺集團詐騙而於上開時、地匯款49,986元
    、39,123元共計匯款89,109元至被告乙○○名下系爭帳戶
　　之事實，業據提出交易明細查詢、受（處）理案件證明單、
    臺灣士林地方檢察署檢察官不起訴處分書（111年度偵字第1
    5577號）等件為證，被告對此亦不爭執，此部分之事實首堪
    認定為真實。至本件原告主張被告乙○○過失提供名下系爭帳
    戶予詐騙集團使用，應負損害賠償責任，被告乙○○行為時為
    年滿18歲未滿20歲之未成年人，故其法定代理人即被告丙○○
    、甲○○亦應連帶負賠償責任等情，為被告所否認，並以前揭
    情詞置辯。
(一)按因故意或過失，不法侵害他人之權利者，負損害賠償責任
    。民法上所謂過失，以其欠缺注意之程度為標準，可分為抽
    象輕過失、具體輕過失，及重大過失三種。應盡善良管理人
    之注意（即依交易上一般觀念，認為有相當知識經驗及誠意
    之人應盡之注意）而欠缺者，為抽象輕過失，應與處理自己
    事務為同一注意而欠缺者，為具體輕過失，顯然欠缺普通人
    之注意者，為重大過失。在侵權行為方面，過失之有無，應
    以是否怠於善良管理人之注意為斷，亦即行為人僅須有抽象
    輕過失，即可成立（最高法院100年台上字第328號判決意旨
    參照）。
(二)本院審酌金融帳戶乃個人資金流通之交易工具，事關帳戶申
    請人個人之財產權益，進出款項亦將影響其個人社會信用評
    價，更極易被利用為取贓之犯罪工具，是以金融帳戶具有強
    烈之屬人性及隱私性，應以本人使用為原則。衡諸常理，若
    非與本人有密切關係或特殊信賴關係，實無任意借予他人使
    用之理。又犯罪集團經常利用各種不同方式大量取得他人之
    存款帳戶，亦常以薪資轉帳、辦理貸款、質押借款、買賣比
    特幣等事由，誘使他人提供金融帳戶，藉此隱匿其財產犯罪
    之不法行為，以規避執法人員之查緝，並掩飾、確保因自己
    犯罪所得之財物，類此在社會上層出不窮之案件，亦屢經政
    府機關、報章雜誌及大眾傳播媒體多所宣導及報導披露，已
    屬眾所周知之事，避免此等專屬性甚高之金融帳戶被不明人
    士利用做為犯罪工具使用，亦為一般人生活所應有之認識。
    經查，被告乙○○為民國00年出生，於本案發生當時已年滿19
    歲，依常理其應具有相當程度之智識及生活經驗。則被告乙○○對於將其個人帳戶提供予不明人士使用，可能被利用為犯
    罪工具乙節，理應有所認識。然被告僅因為尋找工作，即於
    網路上輕信自稱「柯嘉茹」之人，於不知其人真實姓名亦未
    曾見過其本人，雙方僅僅是使用LINE通訊軟體聯繫之情形下
    ，即率爾提供系爭帳戶予對方，致系爭帳戶遭詐騙集團利用
    作為詐騙被害人匯款帳號使用，是被告乙○○顯然欠缺一般有
    相當知識經驗之人之注意義務，足認被告乙○○提供系爭帳戶
    有過失，且為造成原告受有損害之共同原因，故被告乙○○構
    成共同侵權行為，應負損害賠償責任。至被告乙○○所涉詐欺
    案件，雖經檢察官以犯罪嫌疑不足為不起訴處分，但民事共
    同侵權行為，不以有意思聯絡為必要，數人間之行為，苟為
    損害之共同原因，即為行為關聯共同，足成立共同侵權行為
    ，已如前述，此與刑事詐欺犯行不處罰過失行為，兩者不同
    。故被告不因檢察官之不起訴處分，即得免除其應負民事共
    同侵權行為之損害賠償責任，附此敘明。
(三)按因故意或過失，不法侵害他人之權利者，負損害賠償責任
    ；不法侵害他人之身體、健康者，被害人雖非財產上之損害
    ，亦得請求賠償相當之金額；無行為能力人或限制行為能力
    人，不法侵害他人之權利者，以行為時有識別能力為限，與
    其法定代理人連帶負損害賠償責任。民法第184條第1項前段
    、第195條第1項前段、第187條第1項前段分別定有明文。又
    法定代理人對無行為能力人或限制行為能力人之侵權行為，
    以負責為原則，免責為例外，故民法第187條第2項所定免責
    要件，應由法定代理人負舉證之責。（最高法院72年度台上
    字第953號判決可資參照）。查被告乙○○係92年6月出生，於
    111年3月24日發生本件詐欺事件當時，為年滿18歲之限制行
    為能力人，亦具有相當識別能力，而被告被告丙○○、甲○○未
    就其監督未有疏懈，或縱使加以相當之監督，仍無法避免等
    情舉證以明，是原告依民法第187條第1項前段，主張被告被
    告丙○○、甲○○應與被告乙○○就本件過失侵權行為負連帶負賠
    償責任，應屬有據。
(四)末按損害之發生或擴大，被害人與有過失者，法院得減輕賠
    償金額，或免除之；重大之損害原因，為債務人所不及知，
    而被害人不預促其注意或怠於避免或減少損害者，為與有過
    失；前二項之規定，於被害人之代理人或使用人與有過失者
    ，準用之，民法第217條定有明文。該項規定之目的，在謀
    求加害人與被害人間之公平，故在裁判上法院得以職權減輕
    或免除之。經查，衡諸現今社會詐騙集團橫行，遭詐騙事件
    層出不窮，電視新聞、報章媒體多年來均對此類事件多所報
    導及分析，政府及警政機關亦常製作相關宣導影片，希冀社
    會大眾提高注意可疑事件，如有疑問請多加利用警政機關之
    反詐騙專線電話，避免受騙而遭受損害。本件原告於受騙時
    已滿20歲，可認原告為具有相當程度之智識、工作經驗及社
    會歷練之成年人，對上開社會及生活經驗應有相當程度之理
    解。原告僅因接獲自稱網路購物客服人員來電聲稱：向原原
    告訂單錯誤，須依其指示解除錯誤之購物設定方能避免扣款
    云云，即率爾依其指示分別將49,986元、39,123元共計89,1
    09元款項匯款至被告名下系爭帳戶。參以本件詐騙集團使用
    之詐欺手法並非罕見，依常情原告自應對此社會常見之詐騙
    犯罪類型有相當之警覺性，然竟疏未注意，逕自輕信詐騙集
    團來電所言後，即聽從其指示而將89,109元款項匯款至系爭
    帳戶，導致自身受有損害，堪認原告就本件損害之發生或擴
    大，亦與有過失甚明。本院綜合卷附相關事證，並斟酌本件
    事實、原告遭受詐騙之過程及情節後，認兩造之過失比例為
    各50％，始屬衡平。本院爰適用過失相抵之法則，減輕被告
    賠償金額50％，故本件被告應賠償之金額應核減為44,555元
    （計算式：89,109元×50％＝44,555元）。
四、從而，本件原告依侵權行為法律關係，於請求被告連帶給付
    44,555元及自民事變更聲明狀繕本送達翌日（即111年11月2
    6日）起至清償日止，按年息5％計算之利息範圍內，為有理
    由，應予准許，逾此範圍之請求，為無理由，應予駁回。原
    告之訴駁回部分，其假執行之聲請即失所附麗，應併駁回，
    併此敘明。
五、本件事證已臻明確，兩造其餘攻擊防禦方法及舉證，核與判
    決結果無影響，爰不另一一論述。
六、本件原告勝訴部分，係就民事訴訟法第427條第1項訴訟適用
    簡易程序所為被告部分敗訴之判決，爰依同法第389條第1項
    第3款規定，依職權就原告勝訴部分宣告假執行。又被告陳
    明願供擔保請准宣告免為假執行，核無不合，爰酌定相當之
    擔保金額准許之。並依職權確定訴訟費用額為1,000元（第
    一審裁判費），其中500元應由被告連帶負擔，餘由原告負
    擔。
中　　華　　民　　國　　111 　年　　11　　月　　30　　日
                  士林簡易庭法  官 張明儀
以上正本係照原本作成。
如不服本判決，應於送達後20日內，向本院提出上訴狀，並表明
上訴理由（上訴理由應表明一、原判決所違背之法令及具體內容
。二、依訴訟資料可認為原判決有違背法令之具體事實。），如
於本判決宣示後送達前提起上訴者，應於判決送達後20日內補提
上訴理由書（須附繕本），如未於上訴後20日內補提合法上訴理
由書，法院得逕以裁定駁回上訴。
中　　華　　民　　國　　111 　年　　11　　月　　30　　日
                            書記官  劉彥婷
附錄：
一、民事訴訟法第436條之24第2項：
    對於小額程式之第一審裁判上訴或抗告，非以其違背法令為
    理由，不得為之。
二、民事訴訟法第436條之25：
    上訴狀內應記載上訴理由，表明下列各款事項：
    (一)原判決所違背之法令及其具體內容。
    (二)依訴訟資料可認為原判決有違背法令之具體事實。